【裁判字號】    90,易,1921
【裁判日期】    901031
【裁判案由】    業務過失傷害
【裁判全文】
臺灣桃園地方法院刑事判決                          九十年度易字第一九二一號
    公  訴  人  臺灣桃園地方法院檢察署檢察官
    被      告  庚○○
    選任辯護人  康勝男律師
右被告因業務過失傷害案件，經檢察官提起公訴（九十年度偵字第一０九八九號），
本院判決如左：
    主    文
庚○○無罪。
    理    由
一、本件公訴意旨略以：被告庚○○於民國（下同）八十九年間受僱於麗寶建設股份
    有限公司，為修繕該公司所建造之桃園縣中壢市○○○街「布查花園」住戶中瑕
    疵工程之油漆工作，為從事業務之人，於八十九年七月十四日油漆工程進行至該
    街九號五樓丁○○房屋時，於同年七月二十五日因故暫時停工，因施工期間，庚○○將原本緊靠牆壁之衣櫥，挪移在外後並未確實回復定位，以致於該衣櫥竟於
    八月二十三日中午十二時許倒下壓傷丁○○之女吳佳娟，使吳佳娟受有頭部外傷
    併頭板撕裂傷、左眼框挫傷、左耳聽力喪失一０二分貝、右耳聽力喪失九十八分
    貝等傷害，因認被告庚○○涉有刑法第二百八十四條第二項前段之業務過失傷害
    罪嫌云云。訊據被告庚○○堅決否認有何業務過失傷害犯行，辯稱：被告承攬系
    爭油漆工作係於八十九年七月十八日、十九日施工，二十六日即已完工，距案發
    日八十九年八月二十三日已有二十八日之久，公訴人稱被告於工作施工期間因故
    停工未將床頭櫃確實復位致床頭櫃壓傷被害人吳佳娟云云，即屬無據。證人己○○到庭證稱：「是自床頭斜斜的倒下，我猜小孩可能有動到，因為架子上有擺東
    西。」、證人戊○○亦證稱：「告訴人（丁○○）當時有拿床頭櫃附設的橡皮圈
    及螺絲給我看，他說等房子均弄好，他會把它固定，他是驗收當天拿給我看的。
    」等語，所以床頭櫃所以倒塌，係因被害人吳佳娟攀爬上床欲取床頭櫃上之物品
    不慎而致床頭櫃倒榻，且該床頭櫃係向前往床面斜倒而壓傷被害人，並非向後往
    牆壁倒榻而壓傷被害人，足認床頭櫃倒榻與床頭櫃是否緊靠牆壁無關。且縱認床
    頭櫃倒榻與床頭櫃是否緊靠牆壁有關，亦因被告於完工時油漆未乾無法將床頭櫃
    緊靠牆壁，告訴人丁○○經被告及證人戊○○囑咐應自行復位及固定，否則床頭
    櫃有倒塌之虞，告訴人亦對戊○○陳稱會自行復位及固定，告訴人疏未固定而致
    生本件意外，實非因被告之過失所致等語。
二、按犯罪事實，應依證據認定之，無證據不得推定其犯罪事實。又不能證明被告犯
    罪者，應諭知無罪之判決，刑事訴訟法第一百五十四條、第三百零一條第一項分
    別定有明文。又事實之認定，應憑證據，如未能發現相當證據，或證據不足以證
    明，自不能以推測或擬制之方法，為裁判基礎（最高法院四十年台上字第八六號
    判例參照）。另按認定犯罪事實，所憑之證據，雖不以直接證據為限，間接證據
    亦包括在內，然無論直接或間接證據，其為訴訟上之證明，須於通常一般之人，
    均不致於有所懷疑，而得確信其為真實之程度者，始得為有罪之認定，倘其證明
    尚未達此一程度，而有合理性懷疑之存在時，即無從為有罪之認定，此亦有最高
    法院七十六年台上字第四九八六號判例可資參照。
三、經查：
    （一）、被告於告訴人丁○○家中之油漆工作，確於九十年七月二十六日完工。
            證人丙○○於九十年九月二十八日本院訊問時證稱：「（你是否有跟被
            告在八十九年七月十八日、十九日到丁○○家替他家粉刷油漆？）有，
            我們有四個人去。（又是在何時又到告訴人家中從事收尾的工作？）七
            月二十六日。（你們七月十八日、十九日、二十六日的工作內容為何？
            ）粉刷客廳及房間牆壁。（何時完工？）二十六日。（你們施工中有無
            移動他們兒童房的櫃子？）有，施工中均會動到櫃子，但是完工後，均
            會回定位。（丁○○家中床頭櫃上又放一個櫃子？）我沒有注意到，告
            訴人兒童房的床頭櫃就是靠牆壁放，但是與牆壁有留縫隙，因為油漆尚
            未乾，大約留三、四公分。（最後完工是七月二十六日？）是。（二十
            六日收尾完後有無再去動到那個櫃子？）沒有，二十六日收尾那天是作
            一些掉漆、還有門縫沒有油漆到的修補。（二十六日那天告訴人及他太
            太有無在家？）有，有看到他們夫妻。（你們收尾有無給告訴人簽什麼
            證明單據？）有，工作完成均有給他們簽單據，要請款用的。（提示偵
            卷第十三頁，是否完成所簽的單據？）是的。」、證人戊○○於同日證
            稱：「（你現在何處任職？職務為何？）麗寶建設、中福營造，我的職
            銜是副主任。（告訴人買的房子是你們公司的？）是的。（你們房子有
  瑕疵為何請被告等人去修繕？）原來我們公司的油漆工，工作品質不符
            合告訴人要求，告訴人的親戚亦買這邊的房子，他說庚○○做的比較好
            ，他是請羅做的，所以我們問告訴人請羅作好不好，告訴人即同意。（
            告訴人家的油漆是何時施工？何時完工？）七月十八日開始，二十六日
            完工。（完工後你有無去驗收？）有，是我去驗收的。（完工驗收是幾
            人去？）我一個人去，告訴人夫妻及小孩均在場。（你去驗收時你有無
            看到櫃子擺設？）我看到櫃子擺在兒童房，床頭櫃上方離牆壁五公分左
            右。（你為何會特別注意到告訴人的櫃子？）因為他那個櫃子是活動的
            ，容易發生危險，在施工的時候，我有特別告訴他櫃子有點頭重腳輕，
            如果碰到容易倒下，告訴人當時有拿床頭櫃附設的橡皮圈及螺絲給我看
            ，他說等房子均弄好，他會把它固定，他是驗收當天拿給我看的。（你
            們油漆完驗收之後有無再請工人到告訴人家中作別的工程？）沒有，是
            油漆窗戶好像有滲水的問題，因為還沒有協調完成，所以尚未處理。（
            你是何時去驗收的？）二十六日下午，因為已經過了七月二十日的請款
            日，所以就延到八月二十日填估驗請款單。（油漆的工作是否均會有收
            尾？還是十七、十八日這樣就算完成？）一般是要屋主確認簽單我們才
            算完成。（不管告訴人有無簽單，你們均要驗收才會發錢？）那天我去
            ，我問告訴人這樣油漆是否可以，告訴人未回答，我即認為可以，所以
            幫被告作請款的手續。（驗收後，屋主有無再說油漆有問題？）是後來
            下雨，屋主有說窗戶有滲水的問題，他說暫緩處理。」、證人甲○○同
            日亦證稱：「（你是否曾到丁○○家中作油漆的工作？）是，我是八十
            九年七月十八、十九日均有去做，我和乙○○、庚○○、丙○○四人去
            做的。（你二十六日有無去做收尾的工作？）我記得羅跟江在二十六日
            有去作收尾，因為收尾工作只有一點點，所以我沒有去。（你十八日、
            十九日去施工的時候，有無移動兒童房的櫃子？）答有，因為我們要施
            工，所以我們都會移出大約一個人空格，可以進去油漆，施工完後，有
            將櫃子放回原位，但有隔一個縫隙大約三、四公分，因為油漆尚未乾。
      （留的縫隙有無二十公分寬？）沒有，只有三、四公分寬。」等語，而
            證人乙○○於九十年十月十二日本院審理時證稱：「（你是否曾經和被
            告一起到告訴人丁○○的家裡粉刷牆壁？）有，是八十九年七月十八日
            。（你是去油漆了幾天？）二天，十八日、十九日。（油漆到何時才全
            部完工？）八十九年七月二十六日我們老闆及丙○○有去收尾。（施工
            的時候有無曾經將告訴人房間床頭的位置搬出來外面？）沒有，是在房
            間裡面移動。我們搬的時候是先把床上的東西拿到地上，再把床搬離開
            牆壁，大約離牆壁一個人可以蹲下來的位置。房間是到十九日的中午刷
            完，我們刷完的時候，我們又把床移回靠牆壁的位置，但是沒有緊靠，
            有留三、四公分左右的距離。（他的床頭上面還有一個櫃子？）有，那
            個櫃子沒有很大，也有跟床頭櫃一起靠牆放。」等語，是以，足認被告
            係於九十年七月十八日及十九日二天在告訴人家中油漆，於九十年七月
            二十六日收尾而全部完工，公訴人認被告係於八十九年七月十四日至告
            訴人家中油漆至同年七月二十五日因故停工，「施工期間」未將櫃子歸
            位，致櫃子於同年八月二十三日倒下壓傷被害人吳佳娟，顯有誤認。且
            公訴人認系爭床頭上之櫃子為「衣櫥」且被告將之「挪移在外（似指搬
            離開房間之意）」均有誤會。
    （二）、按刑法過失犯之成立，須行為人按其情節應注意，並能注意而不注意，
            刑法第十四條第一項定有明文。本件被告於告訴人家中所施作之油漆工
            程，已於九十年七月二十六日完工，同日並經麗寶建設股份有限公司及
            中福營造有限公司之副主任戊○○驗收完畢，戊○○於同年八月十九日
            並填妥估驗請款單向中福營造有限公司請款，此迭經證人丙○○、王新
            堂、乙○○、戊○○證述明確，並有告訴人丁○○簽名寫有「油漆完成
            」字樣之簽認單一紙（偵卷第十三頁）、油漆施工協議書一份（偵卷第
            十四頁）、估驗請款單一份（偵卷第十五頁）及被告九十年七月份之行
            事曆三紙（偵卷第十六至十八頁）等附卷可稽。而告訴人之女吳佳娟係
            同年八月二十三日遭床頭櫃倒下壓傷，距離被告完工之日期已將近一個
            月。被告於同年七月十九日施工後將床及床頭櫃歸位時，因油漆尚未全
            乾，故床及櫃子擺放離牆壁約四、五公分處，被告稱伊於九十年七月十
            九日（及同年七月二十六日）曾告知告訴人須將櫃子固定以免發生危險
            ，證人丙○○於本院九十年九月二十八日證稱九十年七月二十六日收尾
            時，被告有向告訴人說要將櫃子固定好等語。而證人戊○○於九十年七
            月二十六日至告訴人家中驗收被告之油漆工作時，亦曾提醒告訴人須將
            櫃子固定好，告訴人甚且拿出固定櫃子之橡皮及螺絲，向證人戊○○陳
            稱房子所有瑕疵皆處理好時就會將櫃子固定等語，此業據證人戊○○陳
            述明確。再者，依證人戊○○所稱除了油漆以外，因房間窗戶有漏水的
            情形，尚再與告訴人協調中，並未開始處理等語，足認被告之油漆工作
            確已完成，告訴人因認尚有其他瑕疵須由麗寶建設股份有限公司修繕，
            所以才暫時未將櫃子固定，且床及櫃子均保持離牆壁四、五公分的狀態
            ，告訴人經被告及證人戊○○告知，應知道未加以固定而疊放在床頭上
            的櫃子有倒下致人受傷之可能，告訴人應立即加以固定才是，告訴人因
            房間尚有其他瑕疵要處理而未加以固定櫃子，告訴人實有疏失。被告施
            工完成驗收已近一個月的時間，雖最後收尾時仍未將床及櫃子緊靠牆壁
            ，但床及櫃子並非重量極鉅，若告訴人認為有發生危險之可能，自可於
            此一個月之時間內將床及櫃子緊靠牆壁放置，告訴人在此長達近一個月
            的時間，均未將床及櫃子緊靠牆壁放置，顯見未將床及櫃子緊靠牆壁放
            置，一般而言並無急迫的危險性，依上述之客觀情節，被告在油漆施工
            驗收近一個月後，應不負有必須將床及櫃子緊靠牆壁放置之注意義務，
            依刑法第十四條第一項之規定，被告既然不負有注意之義務，即無過失
            可言。
    （三）、再者，告訴人家中櫃子係斜斜地向床面傾倒，此業據證人己○○證述明
            確（見本院九十年九月七日之訊問筆錄）。證人戊○○亦證稱：「是八
            月二十三日上午主管說屋主有打電話到公司來說屋裡有滲水的問題，我
            二十三日下午就過去了解，屋主有跟我說小孩有被壓到，吳太太說小孩
            有去拿床頭櫃上面的東西，結果床頭櫃倒下來。（吳太太他有無說是因
            油漆工未將櫃子歸定位，所以櫃子倒下來？）沒有。」，是以，櫃子所
            以傾倒，係因為櫃子未固定即疊放在床頭上，被害人吳佳娟碰觸櫃子時
            ，櫃子因未固定而向前往床面倒下，並非向後往牆壁方向倒下，因此櫃
            子倒下與櫃子是否緊靠牆壁放置並無關係，全係因櫃子未固定即疊放在
            床頭之緣故。縱被告將櫃子緊靠牆壁放置，因該櫃子未固定之故，亦會
            因被害人之碰觸而倒下。即床及櫃子未緊靠牆壁放置與櫃子倒下之間並
            無因果關係。此由床及櫃子未緊靠牆壁放置長達近一個月時間，櫃子均
            未自行倒下，但於被害人碰觸櫃子後，櫃子即倒下，益見床及櫃子未緊
            靠牆壁放置與櫃子倒下之間並無因果關係。
四、綜上，並無證據證明被告有何過失，且並無證據證明公訴人所指被告之過失與被
    害人所受傷害間有何因果關係，本院復查無其他積極證據證明被告犯有過失傷害
    罪，既不能證明被告犯罪，應為被告無罪之諭知。
據上論斷，應依刑事訴訟法第三百零一條第一項，判決如主文。
本案經檢察官鄭重文到庭執行職務。
中        華        民        國     九十    年    十   月    三十一    日
                         臺灣桃園地方法院刑事第二庭
                                     法  官  張淑芬
右正本證明與原本無異。
如不服本判決，應於判決送達後十日內向本院提出上訴狀( 應附繕本 )，上訴於臺灣
高等法院。
                                    書記官   黃文琪
中        華        民        國     九   十   年   十一   月    七    日


司法院資訊處製作；財團法人民間司法改革基金會備份。
